臺灣桃園地方法院民事裁定
110年度監宣字第815號
聲  請  人  唐步經  
代  理  人  蕭萬龍律師
相  對  人  唐陳淑美
關  係  人  唐正宗  
上列聲請人聲請監護宣告事件，本院裁定如下：
    主  文
宣告唐陳淑美（女、民國00年00月0日生、身分證統一編號：Z00
0000000號）為受監護宣告人。
選定唐步經（男、民國00年0月0日生、身分證統一編號：Z00000
0000號）為受監護宣告人唐陳淑美之監護人。
指定唐正宗（男、民國00年00月0日生、身分證統一編號：Z0000
00000號）為會同開具財產清冊之人。
聲請費用由受監護宣告人負擔。
    理  由
一、本件聲請意旨略以：聲請人唐步經為相對人唐陳淑美之長子
    。相對人年事已高，罹患極重度失智症，長期臥床，生活無
    法自理，已致不能為意思表示或受意思表示，或不能辨識其
    意思表示之效果。而相對人育有一子兩女，其中女兒均已出
    嫁，平時並未同住，現主要照顧者為聲請人，並由聲請人帶
    母親往來桃園療養院就醫回診。為此依民法第14條第1項、
    家事事件法第164條第1項規定，聲請本院准予對相對人為監
    護宣告，並依民法第1111條規定選定聲請人為相對人之監護
    人暨指定關係人唐正宗為會同開具財產清冊之人等語，並提
    出身心障礙證明、戶籍謄本、親屬系統表、同意書等件為證
    。
二、按「對於因精神障礙或其他心智缺陷，致不能為意思表示或
    受意思表示，或不能辨識其意思表示之效果者，法院得因本
    人、配偶、四親等內之親屬、最近一年有同居事實之其他親
    屬、檢察官、主管機關或社會福利機構之聲請，為監護之宣
    告。」民法第14條第1項定有明文。本件經本院囑託鑑定機
    關即周孫元診所就相對人精神狀態進行鑑定，經鑑定醫院提
    出精神鑑定報告書，其鑑定結果：唐陳員符合阿茲海默氏病
    （ICD-10-CM 編碼G30.1）之診斷。因此心智缺陷，致其為
    意思表示、受意思表示及辨識意思表示效果之能力，均已達
    不能之程度等語，有該院檢附之精神鑑定報告書在卷足按。
    本院審酌相對人因精神障礙已致不能為意思表示或受意思表
    示，聲請人聲請對於相對人為監護之宣告，核無不合，應予
    准許。
三、次按「法院為監護之宣告時，應依職權就配偶、四親等內之
    親屬、最近一年有同居事實之其他親屬、主管機關、社會福
    利機構或其他適當之人選定一人或數人為監護人，並同時指
    定會同開具財產清冊之人。」「法院為前項選定及指定前，
    得命主管機關或社會福利機構進行訪視，提出調查報告及建
    議。監護之聲請人或利害關係人亦得提出相關資料或證據，
    供法院斟酌。」「法院選定監護人時，應依受監護宣告之人
    之最佳利益，優先考量受監護宣告之人之意見，審酌一切情
    狀，並注意下列事項：㈠受監護宣告之人之身心狀態與生活
    及財產狀況。㈡受監護宣告之人與其配偶、子女或其他共同
    生活之人間之情感狀況。㈢監護人之職業、經歷、意見及其
    與受監護宣告之人之利害關係。法人為監護人時，其事業之
    種類與內容，法人及其代表人與受監護宣告之人之利害關係
    。」民法第1111條第1項、第2項、第1111條之1分別定有明
    文。
四、本院經囑請桃園市社會工作師公會對兩造及關係人進行訪視
    ，訪視評估結果略以：
    ㈠需求評估：
　　　訪視期間，相對人臥床，身上安置有鼻胃管和尿管，對旁
      人叫喚和提問雖會短暫睜開雙眼，但無追視、口語或肢體
      回應，且觀察相對人四肢均彎曲僵硬無法自主活動。評估
      相對人受疾病影響，無人際互動、思考、理解和判斷事務
      之能力，須旁人代為處理其事務。聲請人表示，為代理相
      對人辦理遺產繼承，及為方便未來代理相對人進行定期存
      款續約或解約等相關事務，故提出本案之聲請。
 　 ㈡建議：　
　　　聲請人為相對人長子，關係人為相對人長孫。相對人現與
      外籍看護母子同住，由外籍看護主要照顧日常生活起居，
      而聲請人保管相對人證件，主責處理相對人事務及每天關
      懷探視相對人，關係人則平均每週探視相對人一次。此外
      ，相對人相關開銷均由相對人配偶遺產、相對人老人年金
      與遺眷半俸共同負擔。訪視期間，聲請人表示，相對人長
      女唐步期與次女唐步緯均知悉且同意本案聲請，亦同意選
      任聲請人為監護人人選，及同意選任關係人為會同開具財
      產清冊之人人選；經訪視，聲請人具擔任監護人意願，關
      係人具擔任會同開具財產清冊之人意願。綜合評估，相對
      人受照顧狀況，及聲請人與關係人之陳述，未見明顯不適
      任之消極原因，惟仍請鈞院以相對人最佳利益為考量，參
      酌相關事證後予以綜合裁量之等語，此有桃園市社會工作
      師公會函附桃園市政府社會局社會工作科監護（輔助）宣
      告調查訪視報告在卷可參。
　五、綜合上情，本院審酌聲請人為相對人長子，具穩定居住所
      和工作，保管相對人證件並主責處理相對人事務，聲請人
      無明顯不適任之情形，且具有擔任監護人之意願，可提供
      相對人良好之生活照顧與保護，力能擔負相對人監護人之
      職務無疑。另關係人為相對人長孫，具工作和穩定居住所
      ，亦有擔任會同開具財產清冊之人意願，故由關係人擔任
      會同開具財產清冊之人，應能致力維護相對人之權益甚明
      ，自無不當。本院爰依前揭法律規定，選定聲請人為相對
      人之監護人，併指定關係人為會同開具財產清冊之人。又
      依民法第1113條準用同法第1099條、第1099條之1之規定
      ，於監護開始時，監護人對於受監護宣告人之財產，應會
      同關係人於2個月內開具財產清冊，並陳報法院，於開具
      完成並陳報法院前，監護人對於受監護宣告人之財產，僅
      得為管理上必要之行為，附此敘明。
　六、爰依家事事件法第164 條第2 項，裁定如主文。
中　　華　　民　　國 　111  　年　　2　 　月　  14    日
                  家事法庭    法  官　林文慧
以上正本係照原本作成。
如對本裁定抗告須於裁定送達後10日內向本院提出抗告狀。
                              書記官  蘇珮瑄
中　　華　　民　　國　　111 　年　　2 　　月　　14　　日